臺灣高等法院交通事件裁定　　　　　　 96年度交抗字第331號
抗　告　人
即受處分人　甲○○
上列抗告人因違反道路交通管理處罰條例案件，不服臺灣板橋地
方法院，中華民國96年3月30日所為裁定（96年度交聲字第333號
），提起抗告，本院裁定如下：
    主  文
抗告駁回。
    理  由
一、原處分機關交通部公路總局臺北區監理所蘆洲監理站於民國
    （下同）96年2 月26日以北監蘆字第裁46-C00000000號違反
    道路交通管理事件裁決書，以受處分人甲○○於96年1月2日
    下午1時許，駕駛車號JK6-337號重型機車（車輛所有人為陳
    阿釵），行經台北縣三重市○○○路51號前，有抗拒執行交
    通勤務之警察稽查，因而引起傷害（警察人員受輕傷）之違
    規事實，經臺北縣政府警察局交通警察隊三重分隊於96年 1
    月11日依道路交通管理處罰條例第61條第1項第2款（誤載為
    同條例第62條第1項第2款）之規定，以北縣警交字第C00000
    000 號舉發違反道路交通管理事件通知單掣單舉發；嗣受處
    分人向原處分機關提出申訴，經原處分機關調查結果，仍認
    其有前揭違規行為，而依違反道路交通管理處罰條例第61條
    第1項第2 款之規定（漏引同條例第67條第1項前段）為由，
    裁處受處分人罰鍰新臺幣（下同）4萬5千元，吊銷駕駛執照
    ，永久禁考。
二、受處分人聲明異議意旨略以：伊闖紅燈後看到警察距離太近
    ，認為煞車不及，所以才會閃避，閃過前左方一位警察後，
    後右方一位警察沒有閃過，因此撞傷陳文財警官，又因害怕
    騎車走，並非抗拒逃跑等語。
三、原裁定略以：
  (一)本件異議人有上開交通違規之行為，業據證人即當時執行勤
    務之員警黃紹銘證稱：受處分人應該看得到我們三人，且之
    前已經有攔檢過其他人了，又因為他闖紅燈，我就站出來準
    備攔停，他有一段時間稍微減速，我在判斷他應該有在考慮
    是不是要停車下來，可是距離我將近5 步路的時候，他沒有
    停止的意思，又加速經過等語（見原審卷第66、68頁）。經
    核與當時同為執行勤務之員警黃千芙證稱：肇事地點沒有坡
    度，我們值勤也沒有躲藏起來，受處分人大約在十公尺前就
    可以很明顯地看到黃紹銘、陳文財，受處分人在黃紹銘上前
    攔停時，就已經聽到該車加油、引擎加速的聲音，撞到陳文
    財之後，因為車速減慢，又聽到該車加油、引擎加速的聲音
    等語相符（見原審卷第67、68頁）。以證人黃紹銘、黃千芙
    與受處分人素不相識，亦無怨仇，其依法執行公務，不必無
    故誣攀，且交通警員掣單舉發違反道路交通管理處罰條例所
    列之違規事實，本質上為行政處分，係公務員基於職務上權
    力，依法就特定之具體事件所為具有公法上效果之單方行政
    行為，基於公務員為公法上行為具有公信力之原則，該行政
    處分當可被推定為真正，其據以依法處分之事實認定亦為真
    正無誤。
  (二)異議人抗拒執行交通勤務之警察稽查，因而擦撞執勤員警陳
    文財，致陳文財受有左脛股平台骨折等事實，亦據證人黃紹
    銘、黃千芙到庭證述無訛（見原審卷第66、68頁），並有國
    立臺灣大學醫學院附設醫院96年1 月11日診斷證明書、道路
    交通事故現場圖、道路交通事故調查報告表(一)、(二)、照片13
    張在卷為憑（見原審卷第32、37、39至47頁）。又以卷附肇
    事現場照片6張、陳文財醫院受傷照片2張、肇事車輛肇事後
    照片5 張，觀之，陳文財受有輕傷，而受處分人騎乘的機車
    車體有破損情形，其機車破損部位與現場車體碎片吻合，足
    認受處分人確有上開違規事實無訛。綜之，本件應認受處分
    人確實在違規闖紅燈時，即可見到正在該處值勤之警員黃紹
    銘、陳文財，其既違規闖紅燈在先，經警員黃紹銘、陳文財
    分別先後攔停而拒絕停車接受稽查在後，顯然有抗拒執行交
    通勤務之警察之稽查因而引起傷害之違規行為無誤，原處分
    機關乃依道路交通管理處罰條例第61條第2項、第67條第1項
    前段規定，對受處分人裁處罰鍰4萬5千元，吊銷駕駛執照，
    永久禁考，然上開違規行為，業經臺北縣政府警察局三重分
    局於96年3月8日以北縣警重偵字第0960002949號刑事案件報
    告書移送臺灣板橋地方法院檢察署偵辦中，此有該分局刑事
    案件報告書影本存卷可參，則本件受處分人之妨害公務、公
    共危險等案件仍在偵查犯罪階段，尚未經刑事訴追、審判程
    序獲致終局結果，原處分機關逕依上開規定裁處罰鍰45,000
    元，此部分裁決核與行政罰法第26條之立法意旨有違，難認
    允當。至於道路交通管理處罰條例第61條第1項第2款、第67
    條第1 項前段所定吊銷駕駛執照，終身不得考領駕駛執照部
    分，性質上與刑罰所定「自由刑」、「罰金刑」不同，核屬
    「其他種類行政罰」，依行政罰法第26條第1 項但書規定，
    無一事二罰之問題，並經原審法院調查事實無訛，自得逕予
    裁罰，而撤銷原處分，改依道路交通管理處罰條例第61條第
    1項第2款、第67條第1 項前段規定，裁罰受處分人吊銷駕駛
    執照，終身不得考領駕駛執照，並敘明關於同條例第61條第
    2 項所定裁罰處分之部分，應由原處分機關視該抗拒稽查因
    而引起傷害行為之刑事訴追或審判程序終局結果確定後，再
    為適法之處理。
四、抗告意旨略以：伊確無看見3 名執勤員警，否則不會闖紅燈
    ，且伊闖紅燈後，有看右方有無來車，因此有略為減速，確
    認無來車後，加速通過，當時黃紹銘、陳文財所站位置前方
    有雞籠擋住，因此看不見員警，而後看到員警後，又因距離
    太近而閃避，但2 位員警分站快車道及慢車道，並將手臂張
    開，幾乎將道路封閉，伊無法閃避，才會撞到陳文財，又因
    害怕騎車離開，爰提起抗告云云。
五、本院查：
  (一)按汽車駕駛人，駕駛汽車抗拒執行交通勤務之警察之稽查，
    因而引起傷害，吊銷其駕駛執照，終身不得考領駕駛執照，
    並處3萬元以上6萬元以下罰鍰，分別為道路交通管理處罰條
    例第61條第1項第2款、第2項、第67條第1項前段所明定；惟
    按94年2月5日公布，並於同日施行之行政罰法第26條規定：
    「一行為同時觸犯刑事法律及違反行政法上義務規定者，依
    刑事法律處罰之。但其行為應處以其他種類行政罰或得沒入
    之物而未經法院宣告沒收者，亦得裁處之。前項行為如經不
    起訴處分或為無罪、免訴、不受理、不付審理之裁判確定者
    ，得依違反行政法上義務規定裁處之。」，又其他種類行政
    罰，係指違反行政法上之義務應受「裁罰性」之「不利處分
    」，依行政罰法第2 條規定，包括限制或禁止行為之吊扣證
    照處分。究其立法目的，一行為同時觸犯刑事法律及違反行
    政法上義務規定時，由於刑罰與行政罰同屬對不法行為之制
    裁，而刑罰之懲罰作用較強，故依刑事法律處罰，即足資警
    惕時，實無一事二罰再處行政罰之必要，且刑事法律處罰，
    由法院依法定程序為之，較符合正當法律秩序，應予優先適
    用，但罰鍰以外之沒入或其他種類行政罰，因兼具維護公共
    秩序之作用，為達行政目的，行政機關仍得併予裁處，核先
    敘明。
  (二)本件抗告人即受處分人甲○○於96年1月2日下午1 時許，駕
    駛車號JK6-337 號重型機車，行經台北縣三重市○○○路51
    號前，適有員警黃千芙、黃紹銘及小隊長陳文財擔任交整勤
    務，見受處分人闖紅燈，即由黃紹銘鳴笛及以手勢示意靠邊
    接受稽查，受處分人未停車接受稽查並加速逃逸，陳文財站
    在警員黃紹銘右後方見狀，亦立即以手勢明示受處分人停車
    接受稽查，詎受處分人拒絕停車受查，反加速往陳文財左側
    逃逸，進而擦撞陳文財，因而致陳文財受有左脛股平台骨折
    等傷之情，業據證人即執行勤務之員警黃紹銘、黃千芙於原
    審證述明確，並有診斷證明書、道路交通事故現場圖、道路
    交通事故調查報告表(一)、(二)、照片13張在卷為憑（見原審卷
    第32、37、39至47頁），已如上述。而證人黃千芙、黃紹銘
    係依法執行勤務之員警，與異議人毫無怨懟，衡情當無自陷
    偽證罪而構詞誣賴異議人之理，在抗告人所舉之證據如無法
    證明證人黃千芙、黃紹銘上開證述係屬虛偽，或有何顯著瑕
    疵或與事實不符之處，上揭證詞自可採信。是受處分人確有
    上開違規事實，至堪無疑。
  (三)又本件受處分人之妨害公務、公共危險等案件仍在偵查犯罪
    階段，尚未經刑事訴追、審判程序獲致終局結果，原處分機
    關即逕依上開規定裁處罰鍰45,000元，核與行政罰法第26條
    之立法意旨有違，難認允當。
  (四)原審以原處分機關就受處分人裁處罰鍰部分不當，而予以撤
    銷，改依道路交通管理處罰條例第61條第1項第2款、第67條
    第1 項前段規定，裁處受處分人吊銷駕駛執照，終身不得考
    領駕駛執照，經核並無無違誤。抗告意旨仍以未看到三名執
    勤員警，待看到員警時已距離太近，且二名員警張開手臂，
    無法閃避始撞及員警，又因害怕而騎離現場云云；惟查：抗
    告人闖紅燈既已見及員警張開雙臂攔阻取締其違規行為，並
    未隨即停車受查，猶騎車向員警撞擊使之受傷後，並逃離現
    場，其違規行為事證明確。抗告人仍執片面之詞，否認違規
    行為，自難採信。
六、綜上所述，本件原審並無違誤，抗告人之抗告為無理由，應
    予駁回。
據上論結，應依道路交通案件處理辦法第26條，刑事訴訟法第41
2條，裁定如主文。
中　　華　　民　　國　　96　　年　　5　　月　　21 　　日
                  刑事第十庭   審判長法　官 楊炳禎
　　　　　　　　　　　　　　　     　法  官 陳博志
　　　　　　　　　　　　　　　　     法  官 李春地
以上正本證明與原本無異。
不得再抗告。
                                     書記官 蘇秋
中　　華　　民　　國　　96　　年　　5 　　月　　21　　日
